【裁判字號】    97,抗,11
【裁判日期】    970815
【裁判案由】    聲請回復原狀
【裁判全文】
福建高等法院金門分院刑事裁定            97年度抗字第11號
抗  告  人
即 上訴 人  甲○○
上列抗告人因竊盜案件，不服福建金門地方法院中華民國97年 6
月30日聲請回復原狀暨聲明上訴之裁定（97年度聲字第15號），
提起抗告，本院裁定如下：
    主  文
原裁定撤銷，發回福建金門地方法院。
    理  由
一、抗告人即上訴人甲○○於原審聲請意旨略以：抗告人涉竊盜
    案件，迄未收受福建金門地方法院97年度易字第20號刑事判
    決之送達，竟接獲檢察官傳喚執行之傳票，則郵務機關與警
    察機關辦理寄存送達，即有查明之必要，爰依刑事訴訟法第
    68條之規定，聲請回復原狀並聲明上訴云云。
二、原裁定意旨則以：依卷附抗告人之法務部戶役政連結作業系
    統查詢資料、原審法院送達證書、金門山外郵局民國97年 6
    月18日 (97)勝一字第5號函、金門縣警察局金寧警察所97年
    6月25日金寧刑字第 0970001924號函附受理訴訟寄達文書寄
    存登記簿等資料，抗告人住所在金門縣金寧鄉榜林村東洲85
    號，而上揭案件第一審判決書之送達，已合於寄存送達之規
    定，抗告人無正當理由遲誤上訴期間，其遲誤係因可歸責於
    抗告人自身之過失所致，所為回復原狀之聲請，於法不合，
    聲明上訴部分，則已逾上訴期間，而裁定均予駁回。
三、按非因過失，遲誤上訴、抗告或聲請再審之期間，或聲請撤
    銷或變更審判長、受命法官、受託法官裁定或檢察官命令之
    期間者，於其原因消滅後五日內，得聲請回復原狀，為刑事
    訴訟法第67條第 1項所明文。惟就非因過失，遲誤上訴或抗
    告期間，而聲請回復原狀情形，必須判決或裁定正本之送達
    符合法定程式，即送達合法，得計算受送達人之提起上訴或
    抗告期間之始日為前提；若該訴訟文書之送達不能認為合法
    ，或根本未經送達，則上訴或抗告期間之始日，既無從判定
    ，訴訟當事人所提之上訴或抗告，自無逾期或遲誤期間之可
    言（最高法院82年度台抗字第70號裁定意旨參照）。次按依
    民事訴訟法第 138條之規定為寄存送達，除須將應送達之文
    書寄存送達地之自治或警察機關外，並須作送達通知書兩份
    ，一份黏貼於應受送達人住居所、事務所、營業所或其就業
    處所門首，另一份置於該送達處所信箱或其他適當位置，以
    為送達，俾應受送達人知悉寄存之事實，前往領取，二者缺
    一，均不能謂為合法之送達（最高法院94年度台抗字第 488
    號裁定意旨）。上揭寄存送達之合法要件，依刑事訴訟法第
    62條之規定，於刑事案件文書送達時，準用之。是於當事人
    主張其有刑事訴訟法第67條第 1項規定事由，聲請回復原狀
    並聲明上訴，法院應就判決書之送達是否合法、有無逾越聲
    請回復原狀法定期間規定等情形，逐一究明。經查，卷附福
    建金門地方法院送達證書，固記載抗告人所涉竊盜案件刑事
    判決，分別於97年4月29日、同年月30日，2次對抗告人住所
    即金門縣金寧鄉榜林村東洲85號投遞未果，乃於97年5月2日
    12時47分寄存於金門縣警察局金寧警察所，並作送達通知書
    兩份，一份黏貼於應受送達人住居所、事務所、營業所或其
    就業處所門首，另一份置於該送達處所信箱或其他適當位置
    ，以為送達（原審卷第13頁），並經原審採為認定相關刑事
    判決書已合法送達之依據。然依抗告人聲請意旨，似堅詞否
    認知悉郵務人員已將訴訟文書寄存送達於警察機關之情事。
    而關於抗告人何時領取寄存送達訴訟文書一節，經原審向金
    門縣警察局金寧警察所查詢結果，據該警察所以97年 6月25
    日金寧警刑字第0970001924號函覆稱：「經查甲○○自97年
    4 月30日起至97年6月19日止，到所領取寄存郵件共8次，惟
    97年5月2日之寄存送達郵件未到本所領取。」等語。且依該
    所隨函檢附寄存送達登記簿之記載，該所似曾於97年 4月29
    日、同年5月2日、5月3日分別受理抗告人信件之寄存送達，
    其中第1、3次部分，抗告人分別於97年4月30日、同年5月 3
    日前往警察機關領取，唯獨5月2日部分，並無領取資料（原
    審卷第15、16頁）。上情若均無誤，苟郵務人員確已依規定
    製作並黏貼送達通知書，抗告人於領取97年5月3日寄存送達
    信件時，竟未同時領取同年月 2日寄存送達之本件訴訟文書
    ，果否與事理無違？究竟郵務人員有無製作並黏貼送達通知
    書？其具體方法為何？俱關係本件相關訴訟文書之寄存送達
    是否合法之認定，自應傳喚相關郵務人員到庭詢問究明，始
    足明瞭上揭送達證書記載內容果否無訛。又若上揭訴訟文書
    已合法寄存送達，抗告人因遲誤上訴而有得聲請回復原狀之
    情形，是否於原因消滅後五日內為之，亦關係其聲請有無逾
    越法定期間規定之認定，即有查明之必要。乃原審未為詳察
    ，遽認本件相關訴訟文書已合法寄存送達，憑以駁回抗告人
    回復原狀之聲請及上訴之聲明，難認妥適，抗告人不服原裁
    定而提起抗告，為有理由。應由本院將原裁定撤銷並發回原
    審更為調查，以期翔實並昭折服。
據上論斷，應依刑事訴訟法第413條前段，裁定如主文。
中    華    民    國    97    年    8    月    15     日
                  刑事庭審判長法  官  林勤純
                              法  官  朱光仁
                              法  官  蔡新毅
上列正本證明與原本無異
本裁定不得再抗告
                              書記官  黃月瞳
中    華    民    國    97    年    8    月    15     日


司法院資訊處製作；財團法人民間司法改革基金會備份。
